【裁判字號】    98,交抗,2421
【裁判日期】    981019
【裁判案由】    違反道路交通管理處罰條例
【裁判全文】
臺灣高等法院交通事件裁定            98年度交抗字第2421號
抗  告  人
即受處分人  甲○○
上列抗告人即受處分人因違反道路交通管理處罰條例案件，不服
臺灣臺北地方法院所為中華民國98年9月23日98年度交聲字第316
6號裁定（原處分案號：北市裁罰字第裁22-AN0000000號），提
起抗告，本院裁定如下：
    主    文
抗告駁回。
    理    由
一、按在設有殘障者專用停車標誌處所，非殘障用車不得停放，
    道路交通安全規則第112條第1 項第5款定有明文。又汽車駕
    駛人停車時，於身心障礙專用停車位違規停車，處新臺幣（
    下同）1200元罰鍰，道路交通管理處罰條例第56 條第1項第
    10款、第4項定有明文。而道路交通安全規則第2條第1項第1
    款及道路交通管理處罰條例第3條第8款均明文規定該等有關
    道路交通管理法規所指之「汽車」均包含「機器腳踏車」。
二、原處分意旨略以：抗告人即受處分人甲○○於民國98年7月5
    日18時33 分許，將其所有之車牌號碼307-QAB號輕型機車，
    停放在臺北市大安森林公園「身心障礙專用停車位」內，經
    臺北市政府警察局大安分局瑞安街派出所員警，當場拍照採
    證並掣發臺北市政府警察局北市警交大字第AN0000000 號舉
    發違反道路交通管理事件通知單。受處分人不服提出申訴，
    原處分機關臺北市交通事件裁決所理站函請原舉發機關查明
    ，經函覆後，認受處分人違規事證明確，依道路交通管理處
    罰條例第56條第1 項第10款及違反道路交通管理事件統一裁
    罰基準表等規定，於98年8月25日以北市裁罰字第裁22-AN00
    00000號裁決書，裁處受處分人罰鍰1200 元。受處分人不服
    聲明異議，經原審調查後仍受處分人不服聲明異議，經原審
    調查後仍認受處分人確有前開違規行為，而駁回其異議之聲
    明。
三、抗告意旨略以：當天為雨天，受處分人因急著去接小孩，看
    到有人停在那裡，便停在線旁，豈知才不到半小時時間，即
    遭警員開單，事後受處分人詢問交通大隊之親友，從照片觀
    察得知該處是個陷阱，是否被開單要看運氣，而且也不至於
    罰那麼重，其在路上遇有行動不便者是會予以扶持之人，原
    審裁定卻認定其「存心故意」佔用身心障礙專用停車格，惟
    事實並非如此，罰鍰1200元雖不是天文數字，其目前因家庭
    因素無法工作，其女兒更對此事內疚不已，提起抗告，只求
    一個「公正」等語。
四、經查：
（一）受處分人於98年7月5日18時33分許，將其所有之車牌號碼
      307-QAB 號輕型機車，停放在臺北市大安森林公園「身心
      障礙專用停車位」內，經警當場拍照舉發一情，有上揭交
      通違規通知單、原處分機關之裁決書、台北市政府警察局
      大安分局98年8月11日北市警安分交字第09832685100號函
      各1份，暨採證照片5幀在卷可稽（見原審卷第6-14頁）。
      是受處分人於上開時地確有前揭違規事實，堪予認定。
（二）觀諸本件採證照片所示，大安森林公園停車場入口處設有
      「行動不便者請停放平面專用停車場」並繪有殘障人士圖
      示之立牌，平面身心障礙專用停車格上亦有相同之圖示，
      受處分人所有之機車即停在殘障專用停車位右邊藍色實線
      及白色實線之上，依道路交通標誌標線號誌設置規則第19
      0條第1 項、第2項前段規定：「車輛停放線，用以指示車
      輛駕駛人停放車輛之位置與範圍。本標線之線型為白實線
      ，線寬10公分。」，是受處分人停放車輛位置應屬於身心
      障礙專用停車格之範圍內無訛。再受處分人為領有駕駛執
      照之機車駕駛人，本應遵守道路交通標誌、標線、號誌之
      指示，對於非身心障礙者不得使用身心障礙專用停車格（
      場）之相關規定，亦應有一定之認識，徵諸抗告意旨自承
      ：因急著去接小孩，看到有人停在那裡，便停在線旁等語
      ，及受處分人於聲明異議意旨亦陳稱：雖知不能停在上面
      ，但存有僥倖，以為去接一下小朋友就出來不至擔誤太多
      時間等語，可見受處分人當時明知該處係為身心障礙者專
      用停車場，卻為貪圖一時之便，仍將車停放於身心障礙專
      用停車場，其有上揭違規行為甚為明確。至抗告意旨稱友
      人評斷該停車場是個陷阱，其因家庭因素無法工作，其女
      兒更對此事內疚不已，提起抗告，只求一個「公正」等語
      ，核與前開違規行為之成立與否無涉，無解於受處分人所
      負之違規責任。是受處分人前開所辯，尚難採為對受處分
      人有利之認定。
（三）道路交通管理處罰條例第56條第1 項固規定：「汽車駕駛
      人停車時，有下列情形之一者，處新臺幣600 元以上1200
      元以下罰鍰」；惟第4項規定：「第1項第10款應以最高額
      罰之，第2項之欠費追繳之」；而該條第1項第10款係規定
      ：「於身心障礙專用停車位違規停車」。故汽車駕駛人於
      身心障礙專用停車位違規停車，依規定應處1200元罰鍰，
      處分機關並無裁量空間，附此敘明。
五、綜上所述，本件受處分人所有之機車，有違規停車於身心障
    礙專用停車位之行為，堪予認定。原處分機關依據道路交通
    管理處罰條例第56條第1項第10款、第4項及違反道路交通管
    理事件統一裁罰基準表等規定，依法裁處受處分人罰鍰1200
    元，核無不當，原審法院調查後亦同此認定，而駁回其異議
    之聲明，認事用法並無違誤。受處分人猶執陳詞，提起本件
    抗告，受處分人之辯解實無可採。是本件抗告為無理由，應
    駁回之。
據上論斷，依道路交通管理處罰條例第89條、道路交通案件處理
辦法第26條、刑事訴訟法第412條，裁定如主文。
中    華    民    國    98    年    10    月    19    日
                  刑事第五庭  審判長 法  官  高明哲
                                     法  官  高玉舜
                                     法  官  劉秉鑫
以上正本證明與原本無異。
不得再抗告。
                                     書記官  蔡宜蓁
中    華    民    國    98    年    10    月    21    日


司法院資訊處製作；財團法人民間司法改革基金會備份。
